【裁判字號】    99,交訴,24
【裁判日期】    990209
【裁判案由】    肇事逃逸罪
【裁判全文】
臺灣臺中地方法院刑事判決              99年度交訴字第24號
聲  請  人  臺灣臺中地方法院檢察署檢察官
被      告  乙○○
上列被告因肇事逃逸罪案件，經檢察官聲請簡易判決處刑（98年
度偵字第28560 號），本院臺中簡易庭認不宜以簡易判決處刑（
99年度中交簡字第3 號），經改分為通常程序案件審理，被告於
準備程序中就被訴事實為有罪之陳述，本院於聽取當事人之意見
後，合議庭裁定以簡式審判程序審理，判決如下：
    主    文
乙○○駕駛動力交通工具肇事，致人受傷而逃逸，累犯，處有期
徒刑伍月，如易科罰金，以新台幣壹仟元折算壹日。
    犯罪事實及理由
一、乙○○於民國98年10月30日下午，駕駛車牌號碼NK-4896 號
    自用小客車，沿臺中縣潭子鄉○○路○ 段由南往北方向行駛
    ，嗣於同日下午4 時40分許，行經上開路段與大新路交岔路
    口時，本應注意汽車行駛時，駕駛人應注意車前狀況，並隨
    時採取必要之安全措施，而依當時天候為晴、光線為日間自
    然光線、柏油路面乾燥、無缺陷、無障礙物、視距良好，並
    無不能注意之情事，竟疏未注意及此，適有甲○○駕駛車牌
    號碼7387-HN 號自用小客車，在乙○○之前方停等紅燈，詎
    乙○○之車輛竟由後方追撞甲○○之自用小客車，以致甲○
    ○受有「臉、頭皮及頸之挫傷、頸部扭傷及拉傷」等身體傷
    害（過失傷害部分，未具告訴）。惟乙○○明知其肇事以致
    甲○○受有前開身體傷害，竟未對甲○○為必要之救護措施
    ，反而加速逃逸。嗣經警據報前往處理，始循線查悉上情。
二、前開犯罪事實，有下列證據可證：
（一）被告乙○○於警偵訊及本院準備程序、審理時為認罪之陳
      述。
（二）告訴人甲○○於警偵訊之證述，證人康瑋芩於警詢之證述
      。
（三）道路交通事故調查報告表、交通事故現場圖、蒐證照片、
      財團法人慈濟綜合醫院臺中分院診斷證明書、車籍查詢基
      本資料及和解書附卷可稽。
三、核被告乙○○所為，係犯刑法第185條之4肇事逃逸罪。被告
    前因肅清煙毒條例等，經本院合併判處有期徒刑4年8月確定
    ，而經臺灣高等法院臺中分院於86年5 月27日判決上訴駁回
    確定，而與前案接續執行，甫於96年2月9日假釋期滿執行完
    畢，有臺灣高等法院被告前案紀錄表在卷可憑，其於有期徒
    刑執行完畢後5 年內故意再犯本件有期徒刑以上之罪，為累
    犯，應依法加重其刑。本件係因二車追撞後，被害人下車理
    論，被告見被害人傷勢甚輕，欲以新台幣2000元和解，惟被
    害人不接受，被告因家有急事之情形下，於肇事後未徵得被
    害人同意或留下自己姓名、聯絡方式即逕行離去等情，業據
    被告供述及告訴人指述在卷；又本件被害人因車禍所受傷勢
    為「臉、頭皮及頸之挫傷、頸部扭傷及拉傷」等身體傷害，
    並無因被告之肇事逃逸行為而陷於立即、重大危險之可能，
    且被告犯後坦承犯行，已與告訴人成立和解，當場賠償被害
    人新臺幣2 萬8000元，被害人且表示不對被告所涉過失傷害
    部分提出告訴，有和解書及警詢筆錄在卷。因本案被告為累
    犯，依法應加重其刑，倘科以加重後之最輕刑度即有期徒刑
    7 月，被告勢必要入監服刑，而不得易科罰金或易服社會勞
    動，未免過苛，本院衡酌其犯罪情狀，認若科以被告最輕刑
    度，仍屬過重，在客觀上足以引起一般人之同情，確有法重
    情輕之失衡情狀，爰依刑法第59條之規定，就其肇事逃逸犯
    行予以酌量減輕其刑，並先加後減之。爰審酌被告肇事後未
    能停車等候員警到場處理，反而駕車逕行駛離現場而逃逸，
    致使被害人所受傷害有擴大之可能，惟其犯後業已坦認犯罪
    ，並與被害人甲○○達成和解，賠償其所受之損失，有和解
    書1 紙在卷可憑，暨其犯罪動機、目的、素行、犯罪後態度
    良好等一切情狀，量處如主文所示之刑，並諭知易科罰金之
    折算標準。
五、依刑事訴訟法第452條、第273條之1第1項、第299條第1項前
    段、第310條之2、第454條第1項，刑法第185條之4、第47條
    第1項、第59條、第41條第1項前段，刑法施行法第1條之1，
    判決如主文。
本案經檢察官李莉玲到庭執行職務
中    華    民    國    99    年    2     月    9     日
                  刑事第九庭    法  官 唐光義
以上正本證明與原本無異。
如不服本判決應於收受判決後10日內向本院提出上訴書狀，並應
敘述具體理由；其未敘述上訴理由者，應於上訴期間屆滿後20日
內向本院補提理由書（均須按他造當事人之人數附繕本）「切勿
逕送上級法院」。
                                書記官 黃聖心
中    華    民    國    99    年    2     月    9     日
附錄論罪科刑法條
中華民國刑法第185條之4
（肇事遺棄罪）
駕駛動力交通工具肇事，致人死傷而逃逸者，處 6 月以上 5 年
以下有期徒刑。
中華民國刑法第47條
（累犯）
受徒刑之執行完畢，或一部之執行而赦免後，五年以內故意再犯
有期徒刑以上之罪者，為累犯，加重本刑至二分之一。
第 98 條第 2 項關於因強制工作而免其刑之執行者，於受強制
工作處分之執行完畢或一部之執行而免除後，五年以內故意再犯
有期徒刑以上之罪者，以累犯論。
中華民國刑法第41條
（易科罰金）
犯最重本刑為 5 年以下有期徒刑以下之刑之罪，而受 6 月以下
有期徒刑或拘役之宣告者，得以新臺幣 1 千元、2 千元或 3 千
元折算一日，易科罰金。但易科罰金，難收矯正之效或難以維持
法秩序者，不在此限。
依前項規定得易科罰金而未聲請易科罰金者，得以提供社會勞動
六小時折算一日，易服社會勞動。
受 6 月以下有期徒刑或拘役之宣告，不符第 1 項易科罰金之規
定者，得依前項折算規定，易服社會勞動。
前二項之規定，因身心健康之關係，執行顯有困難者，或易服社
會勞動，難收矯正之效或難以維持法秩序者，不適用之。
第 2 項及第 3 項之易服社會勞動履行期間，不得逾一年。
無正當理由不履行社會勞動，情節重大，或履行期間屆滿仍未履
行完畢者，於第 2 項之情形應執行原宣告刑或易科罰金；於第
3 項之情形應執行原宣告刑。
已繳納之罰金或已履行之社會勞動時數依所定之標準折算日數，
未滿一日者，以一日論。
第 1 項至第 4 項及第 7 項之規定，於數罪併罰之數罪均得易
科罰金或易服社會勞動，其應執行之刑逾六月者，亦適用之。
數罪併罰應執行之刑易服社會勞動者，其履行期間不得逾三年。
但其應執行之刑未逾六月者，履行期間不得逾一年。
數罪併罰應執行之刑易服社會勞動有第 6 項之情形者，應執行
所定之執行刑，於數罪均得易科罰金者，另得易科罰金。

司法院資訊處製作；財團法人民間司法改革基金會備份。
